臺灣彰化地方法院交通事件裁定　　　 100年度交聲字第1429號
原處分機關　交通部公路總局臺中區監理所彰化監理站
異　議　人
即受處分人　林勝全
上列異議人即受處分人因違反道路交通管理處罰條例事件，對於
交通部公路總局臺中區監理所彰化監理站於民國100年11月29日
所為之處分（原處分案號：彰監四字第裁64-I00000000號）聲明
異議，本院裁定如下：
   主  文
異議駁回。
   理  由
一原處分機關略以：異議人即受處分人林勝全（下稱異議人）於
  民國（下同）100年7月25日10時10分許，駕駛車牌號碼PH-099
  6號自小客車，在彰化縣埔鹽鄉○○路○段193號前，因「酒後
  駕車致人受傷，經酒精濃度測定呼氣值達每公升0.99毫克，超
  過標準值」違規，為彰化縣警察局溪湖分局員警以其有違反道
  路交通管理處罰條例第35條第1項第1款規定之行為，掣開舉發
  違反道路交通管理事件通知單（單號：彰警交字第I00000000
  號）舉發。原處分機關經查異議人違規屬實，遂於100年11月
  29 日以彰監四字第裁64-I00000000號裁決書，裁處異議人罰
  鍰經法院判決無需繳納，惟仍須吊扣駕駛執照24個月，並施以
  道安講習，於法應無不合等語。
二異議意旨略以：異議人因酒後駕車肇事需吊扣駕駛執照2年，
  惟伊係駕駛職業大貨車維生，如職業大貨車駕駛執照被吊扣將
  影響生計，爰依法聲明異議，請求鈞院只吊扣其小型車普通駕
  駛執照等語。
三按汽車駕駛人飲用酒類或其他類似物後，其吐氣所含酒精濃度
  超過每公升0.25毫克，不得駕車；駕駛汽車經測試檢定酒精濃
  度超過標準，處汽車駕駛人新臺幣15000元以上60000元以下罰
  鍰，並當場移置保管該汽車及吊扣駕駛執照1年，因而肇事致
  人受傷者，並吊扣駕駛執照2年。道路交通安全規則第114條第
  2 款及道路交通管理處罰條例第35條第1項第1款分別定有明文
  。
四經查本件異議人係領有職業大貨車駕駛執照，而對其於100年7
  月25日10時10分，駕駛車牌號碼PH-0996號自小客車搭載妻子
  周麗華行經彰化縣鹽埔鄉○○路○段193號前，因不勝酒力，自
  行撞及路旁電線桿，造成異議人左側肋骨骨折、臉部撕裂傷、
  腦震盪，周麗華手腳擦傷，嗣異議人於送醫後，經警囑託醫護
  人員對其抽血檢測，測得血液中酒精濃度為198mg/dl，換算為
  呼氣酒精濃度每公升達0.99毫克，因而移送彰化地方法院檢察
  署偵辦公共危險罪，並經彰化地方法院檢察署檢察官以100 年
  度偵字第6928號向本院聲請簡易判決處刑，而由本院以100 年
  度交簡字第1789號判決判處拘役25日確定等情，並不爭執，且
  經本院職權調閱本院100年度交簡字第1789號全卷核閱無誤，
  復有彰化縣警察局彰警交字第I00000000號舉發違法道路交通
  管理事件通知單、原處分機關彰監四字第裁64-I00000000號違
  反道路交通管理事件裁決書、前開案號聲請簡易判決處刑書、
  刑事簡易判決書、證號查詢汽車駕駛人各1紙在卷可稽，是異
  議人於前開時、地有酒後駕車肇事致人受傷乙節，洵堪認定。
五異議人雖以其係駕駛小客車違規，故懇請改掉扣普通小型車駕
  駛執照等詞置辯，然查：
 (一)道路交通管理處罰條例已於99年5月5日增定第68條第2項「領
   有汽車駕駛執照之汽車駕駛人，除駕駛聯結車、大客車、大
   貨車外之非其駕駛執照種類之車輛，違反本條例及道路交通
   安全規則之規定，應受吊扣駕駛執照情形時，無因而肇事致
   人受傷或重傷者，記違規點數5點。但1年內違規點數共達6點
   以上或再次應受吊扣駕駛執照情形者，併依原違反本條例應
   受吊扣駕駛執照處分規定，吊扣其駕駛執照。」並於同年9月
   1日施行。上開修正立法審查會說明略以：「一、委員提案修
   正條文將產生如駕駛人以其領有之聯結車、大客車或大貨車
   駕駛執照駕駛小型車，違規酒後駕車、肇事逃逸時，卻無法
   吊扣其所領有之駕駛執照，以限制其繼續駕車行駛道路之情
   形，無法達到有效處罰及維護道路交通安全之立法目的。二
   、鑑於本條例前已修正刪除受吊扣駕駛執照處分，吊扣各級
   駕駛執照之規定，為利明確汽車駕駛人駕駛非其駕駛執照種
   類之車輛，違反應受吊扣駕駛執照之處分處理，並在兼顧本
   條例立法意旨下，增訂第2項得緩即予吊扣而採記違規點數及
   駕駛人仍無改正仍再犯違規之應併原吊扣處罰之規定」（見
   立法院公報第99卷第26期院會紀錄第383-390頁），依上開立
   法理由，可知立法者係針對本次修法前，實務上關於汽車駕
   駛人以其領有之聯結車、大客車或大貨車駕駛執照駕駛小型
   車，違規酒後駕車或肇事致人受傷時，僅得吊扣其行為時所
   駕駛車級種類之駕駛執照，卻無法吊扣其所領有之駕駛執照
   ，對於領有較高級駕駛執照之人，為維護交通安全並保障駕
   駛人之工作權及符合比例原則，立法者本次採取修法之方式
   ，視汽車駕駛人違規之行為輕重，責以輕重不同之處罰，就
   領有汽車駕駛執照之汽車駕駛人，駕駛非其駕駛執照種類之
   小型車輛，違反本條例及道路交通安全規則之規定，應受吊
   扣駕駛執照情形時，無肇事致人受傷或重傷者，採「緩即吊
   扣而先採違規記點」方式，以維護駕駛人之工作權。但有肇
   事致人受傷或重傷、或1年內違規點數共達6點以上、或再次
   有應受吊扣駕駛執照行為之慣犯情形者，基於保護其他道路
   使用人之生命、身體及財產安全，並責令駕駛人善盡行車安
   全之社會責任，不問其駕駛車級種類為何，一律吊扣其領有
   之駕駛執照。再者，就實質而論，除應考輕型或普通重型機
   器腳踏車駕駛執照者，無經歷之限制，暨應考小型車普通駕
   駛執照及職業駕駛執照者，分別須有學習駕駛3個月及6個月
   以上之經歷外，其餘各類駕照均須領有其他較次等級駕駛執
   照一定年限之經歷，始得申請考驗，如應考大貨車普通駕駛
   執照者，須領有小型車普通駕駛執照1年以上之經歷；應考大
   貨車職業駕駛執照者，須領有小型車職業駕駛執照1年以上之
   經歷等是。復於取得較高等級之駕駛執照後，換發駕駛執照
   ，而准其駕駛較次等級車類之車輛。此觀道路交通規則第60
   條、第61條之規定甚明。是依前說明可知，道路交通主管機
   關對於駕駛執照之管理，於汽車部分，即採一人一照原則，
   駕駛人於取得較高等級駕駛執照下即不得再持有較次等級汽
   車車類之駕駛執照，且應考較高等級之駕駛執照者，除上揭
   所述之除外事項外，本以領有較次等級之駕駛執照為其基礎
   前提，是如較次等級駕駛執照已受吊扣者，則據以之為基礎
   前提而考領之較高等級駕駛執照，即亦失其使用依據，自無
   從就同一汽車駕駛執照予以割裂，而僅為部分之吊扣。
 (二)又觀諸道路交通管理處罰條例第35條第1項之規定，對行為人
   為吊扣駕照之處罰，目的即在於該條項所禁止之危險駕駛行
   為，如已因而肇事致人受傷，則有禁止其於吊扣期間再為駕
   駛之必要。是以，如違規駕駛當時之車種為小型車，則吊扣
   其駕照後之效果為禁止駕駛小型車固不待言，基於舉輕明重
   之法理，於更高等級之汽車駕駛執照內容，其駕駛行為所生
   之危險性更勝於前者下，自亦應為禁止駕駛之範圍。否則，
   如謂駕駛人以其領有之聯結車、大客車或大貨車駕駛執照駕
   駛小型車，違規酒後駕車且肇事致人受傷時，僅得禁止其駕
   駛小型車，卻仍得以繼續駕駛聯結車、大客車或大貨車，除
   有輕重失衡之處，亦無法達到有效處罰及維護道路交通安全
   之立法目的。至道路交通管理處罰條例第68條前於94年12月
   14 日之修正，雖將原規定之吊扣行為人所持有之各級車類駕
   駛執照等規定刪除，惟原條文所稱之各級車類駕駛執照，應
   指於行政管理上有一人數照之情形，且數照間未存有上述已
   持有一定年限特定駕駛執照應考經歷之關係者，如駕駛重型
   機器腳踏車違規而受吊扣之處罰時，即不得吊扣其小型車駕
   駛執照者是，上揭修法意旨，於前述要旨內，自應為限縮解
   釋（臺灣高等法院暨所屬法院100年法律座談會刑事類提案第
   35 號見解可值參照）。
六綜上所述，因本件異議人酒後駕車肇事行為係發生於100年7月
  25日，且周麗華亦因此手腳擦傷，業如前述，是自應適用99
  年9月1日修正之施行道路交通管理處罰條例第68條第2項規定
  。再者，原處分機關所為之吊扣駕駛執照及施以道安講習之行
  政處分，究其性質，均屬對於預防將來再犯危險兼具維護公共
  秩序作用之行政管制罰，而與行政罰鍰係屬對於過去違反行政
  法上義務之行為予以處罰之行政秩序罰，有所不同，且其立法
  目的亦與刑罰有別，從而，行政罰法第26條之一事不二罰原則
  ，於此並無適用餘地，是原處分機關就此部分本得於異議人受
  刑事判決確定後，再為裁處。故本件異議人酒後駕車肇事致人
  受傷之行為，既經本院以100年度交簡字第1789號刑事判決判
  處異議人拘役25日，則原處分機關依道路交通管理處罰條例第
  35條第1項第1款、第24條第1項第2款、第68條第2項規定裁處
  異議人罰鍰經法院判決無須繳納，惟仍須吊扣駕駛執照24 個
  月，並施以道安講習，核無違誤。本件異議為無理由，應予駁
  回。
七據上論斷，應依道路交通管理處罰條例第87條第2項，道路交
  通事件處理辦法第18條，裁定如主文。
中    華    民    國   100    年    12    月    27    日
                           交通法庭   法  官  張鶴齡
以上正本證明與原本無異。
如不服本裁定，應於裁定送達後五日內向本院提出抗告狀(須附
繕本 )。
中    華    民    國   100    年    12    月    27    日
                                      書記官  許淑琴